臺灣新北地方法院刑事判決
111年度金簡上字第96號
上  訴  人  
即  被  告  蔡仁傑


上列上訴人即被告因違反洗錢防制法等案件，不服本院於中華民
國111年5月12日所為111年度金簡字第348號第一審刑事簡易判決
（聲請簡易判決處刑案號：111年度偵字第12413、12611號），
提起上訴，本院管轄之第二審合議庭判決如下：
    主      文
上訴駁回。
蔡仁傑緩刑貳年，緩刑期間付保護管束，並應接受捌小時之法治
教育課程。
    事實及理由
一、本案經本院審理結果，認原審以被告蔡仁傑係犯刑法第30條
    第1項、第339條第1項之幫助詐欺取財罪，處拘役30日，拘
    役如易科罰金，以新臺幣1,000元折算1日，其認事用法均無
    違誤，量刑亦屬妥適，應予維持，爰均引用第一審刑事簡易
    判決（含聲請簡易判決處刑書）記載之事實、證據及理由（
    如附件）。
二、上訴意旨略以：檢察官舉證無法排除被告因詐欺而交付帳戶
    資料之可能，無從遽認被告有何幫助詐欺取財之不確定故意
     ，蓋被告誤信為辦理貸款需用之正當用途而交付提款卡及
    其提款卡密碼，對於他人可能持其提款卡為不法使用尚欠認
    識，且被告係遭詐欺集團利用其需錢恐急之急迫狀態，以申
    辦貸款為由哄騙、遊說，致被告一時失察，未能詳辨真偽，
    輕信詐騙集團所言，而交付涉案提款卡及提供提款卡密碼，
    被告所為雖有疏失，然其既係遭人騙取涉案提款卡及提供提
    款卡密碼之被害人，則告訴人等遭詐欺集團詐騙結果之發生
    ，當非被告之本意，自難認被告主觀上有容任詐欺集團以其
    涉案帳戶從事詐欺取財犯罪之用；另被告系爭中國信託銀行
    帳戶於民國110年11月2日尚有餘額新台幣（下同）3,022元
    ，迄至該帳戶自110年11月3日起開始有被害人轉帳入款，被
    告均未提領該餘額，可見被告於寄交該帳戶前該帳戶尚有3,
    022元餘額，則以被告具有借款需求，經濟狀況非佳，卻未
    將帳戶餘額提領一空再提供予他人，已可徵被告並未預見該
    帳戶會遭取得之人用作借款外之他途等語。
三、惟查，質以被告上開所辯，其雖係否認其有幫助詐欺取財之
    主觀犯意，惟按刑法上之故意，可分為直接故意與不確定故
    意（間接故意），行為人對於構成犯罪之事實，明知並有意
    使其發生者，為直接故意；行為人對於構成犯罪事實，預見
    其發生而其發生並不違背其本意者，為間接故意。又刑法詐
    欺罪雖不處罰過失，然「有認識過失」與「不確定故意」二
    者對犯罪事實之發生，均「已有預見」，區別在於「有認識
    過失」者，乃「確信」該事實不會發生，而「不確定故意」
    者，則對於事實之發生，抱持縱使發生亦「不在意」、「無
    所謂」之態度。又金融帳戶乃針對個人身分之社會信用而予
    資金流通，為個人參與經濟活動之重要交易或信用工具，具
    有強烈之屬人性，大多數人均甚為重視且極力維護與金融機
    構之交易往來關係，故一般人均有妥善保管、防止他人擅自
    使用自己名義金融帳戶相關物件之基本認識，縱遇特殊事由
    偶有將金融帳戶交付、提供他人使用之需，為免涉及不法或
    令自身信用蒙受損害，亦必然深入瞭解其用途後，再行提供
    使用，此為日常生活經驗及事理之當然，殊為明確。況近年
    來不法份子利用人頭帳戶實行恐嚇取財或詐欺取財等財產犯
    罪案件層出不窮，業已廣為平面或電子媒體、政府機構多方
    宣導、披載，提醒一般民眾勿因一時失慮而誤蹈法網，輕易
    交付自己名義申辦之金融帳戶予他人，反成為協助他人犯罪
    之工具。從而，提供個人金融帳戶予他人，極可能為詐欺集
    團作為收受及提領詐欺犯罪所得使用，實為參與社會生活並
    實際累積經驗之一般人所可揣知。本件被告行為時已近40歲
    之人，且專科畢業，復自承先前有從事鐵工等工作經驗，可
    見其具有相當智識程度，並非毫無社會經驗或歷練之人，對
    於上情自無不知之理。況衡以被告蔡仁傑於偵查中供稱：伊
    在交付帳戶前對方有先請伊將帳戶內的錢提領出來，之後伊
    再拍餘額給對方看等語(見111年度偵字第12413號偵查卷第5
    1頁)，核與卷附之蔡仁傑上開中國信託銀行帳戶交易明細表
    所示(見同上偵查卷第28頁)，被告在110年11月2日22時27分
    許有現金提領2,500元之情相符，顯見被告在交付上開帳戶
    之前確有將其帳戶內款項提領出來之情，是被告並非如其所
    辯其未有預見該帳戶會遭取得之人用作借款外他途之情。綜
    上所述，被告上訴理由洵不可採，並無理由，應予駁回。
四、被告前未曾因故意犯罪受有期徒刑以上刑之宣告，有臺灣高
    等法院被告前案紀錄表在卷可參，其因一時失慮，致犯本罪
    ，惟本院信其經此偵、審程序及刑之宣告後，應能有所警惕
    ，而無再犯之虞，復考量被告因疫情原因，而不能每天工作
    賺錢，且配偶亦無工作，家中有三個年幼小孩需照料之經濟
    狀況，因認所宣告之刑以暫不執行為適當，爰依刑法第74條
    第1項第1款規定，併予宣告緩刑2年，另為期被告建立正確
    法治觀念，復依刑法第74條第2項第8款規定，命被告應接受
    法治教育課程8小時，併依同法第93條第1項第2款規定，諭
    知被告應於緩刑期間付保護管束。至被告於本案緩刑期間，
    若違反上開負擔情節重大者，足認原宣告之緩刑難收其預期
    效果，而有執行刑罰之必要者，得由檢察官聲請撤銷緩刑之
    宣告，併此敘明。
據上論斷，應依刑事訴訟法第455條之1第1項、第3項、第368條
、第373條（本案採判決精簡原則，僅引述程序法條），判決如
主文。
本案經檢察官黃彥琿偵查後聲請簡易判決處刑，檢察官王佑瑜於
本審到庭執行職務。
中　　華　　民　　國　　111 　年　　10　　月　　4 　　日
                  刑事第十二庭  審判長法  官  陳正偉
                                    
                                      法  官  鄭淳予
                                    
                                      法  官  陳志峯
以上正本證明與原本無異。
本件不得上訴。
                                      書記官  張馨尹
中　　華　　民　　國　　111 　年　　10　　月　　5 　　日